臺灣高等法院刑事判決　　　　　　　　 96年度上易字第331號
上　訴　人　臺灣臺北地方法院檢察署檢察官
被　　　告　乙○○
上列上訴人因被告背信案件，不服臺灣臺北地方法院95年度易字
第1605號，中華民國95年12月28日第一審判決（起訴案號：臺灣
臺北地方法院檢察署95年度偵緝字第1021號），提起上訴，本院
判決如下：
    主  文
上訴駁回。
    理  由
一、公訴意旨略以：被告乙○○於民國九十三年四月間，在臺北
    市○○區○○路十二號地下一樓，受甲○○之委任，處理甲
    ○○設於上址之「鴻達商行」九十二年度營利事業所得稅申
    報事務，並取得「鴻達商行」之統一發票及員工薪資等資料
    。詎乙○○竟基於意圖損害甲○○利益之犯意，除未能依所
    得稅法第七十一條第一項規定，於九十三年五月一日起迄同
    年月三十一日止，為甲○○之「鴻達商行」完成營利事業所
    得稅結算申報外，將使甲○○受罰，而生損害於甲○○之利
    益，然經甲○○屢次電催，亦置之不理，乙○○均因對甲○
    ○將受損害之結果並不違背其本意，果使甲○○於九十四年
    間遭國稅局依稅捐稽徵法處罰，致生損害於甲○○之財產。
    因認被告乙○○涉犯刑法第三百四十二條之背信罪嫌云云。
二、按犯罪事實應依證據認定之，無證據不得認定犯罪事實；又
    不能證明被告犯罪，應諭知無罪之判決，刑事訴訟法第一百
    五十四條第二項、第三百零一條第一項分別定有明文。再按
    犯罪事實之認定，應憑真實之證據，倘證據是否真實尚欠明
    顯，自難以擬制推測之方法，為其判斷之基礎；且被害人與
    一般證人不同，其與被告處於相反之立場，其陳述之目的，
    在使被告受刑事訴追處罰，內容未必完全真實，證明力自較
    一般證人之陳述薄弱。故被害人縱立於證人地位而為指證及
    陳述，且其指證、陳述無瑕疵可指，仍不得作為有罪判決之
    唯一證據，應調查其他證據以察其是否與事實相符，亦即仍
    須有補強證據以擔保其指證、陳述之真實性，始得採為斷罪
    之依據。又認定犯罪事實應依證據，為刑事訴訟法所明定，
    故被告否認犯罪事實所持之辯解，縱屬不能成立，仍非有積
    極證據足以證明其犯罪行為，不能遽為有罪之認定；此外，
    認定犯罪事實所憑之證據，固不以直接證據為限，間接證據
    亦應包含在內，惟採用間接證據時，必其所成立之證據，在
    直接關係上，雖僅足以證明他項事實，而由此他項事實，本
    於推理之作用足以證明待證事實者，方為合法，若憑空之推
    想，並非間接證據。最高法院分別著有五十三年度臺上字第
    六五六號、六十一年度台上字第三Ｏ九九號、三十年度上字
    第一八三一號、三十二年度上字第六七號號判例可資參照。
    另按刑法上之背信罪，須客觀上有為他人處理事務而為違背
    其任務之行為，致生損害於本人財產或其他利益；主觀上有
    為自己或第三人不法之利益或損害本人之利益之意圖始足成
    立。原判決就上訴人等是否具備主觀犯意，未於事實欄內明
    予認定，則其依刑法第三百四十二條論處上訴人等背信罪刑
    ，是否適當，即屬無從判斷，此有最高法院七十八年度台上
    字第四二三三號判決要旨可資參照。
三、公訴人認被告涉有前揭背信犯行，無非係以告訴人甲○○之
    指述、中華商業銀行九十三年十一月五日匯款委託書證明條
    及九十四年七月十九日存證信函各一紙為其主要論據；訊據
    被告則堅詞否認有何背信之犯行，辯稱：我有委任會計師去
    報，但現在不記得會計師姓名，我可以跟他聯絡；我受甲○
    ○委任申報九十二年營利事業所得稅，後來因為資料已經逾
    期，所以不能申報，後續因我人在大陸，才沒有與告訴人保
    持聯繫，並非要使告訴人受損害之意思等語（參見原審九十
    五年九月十九日準備程序筆錄）。經查：
  (一)被告乙○○於九十三年四月間，在臺北市○○區○○路十二
    號地下一樓，受告訴人甲○○之委任，代為處理「鴻達商行
    」九十二年度營利事業所得稅申報業務，惟其於取得「鴻達
    商行」之統一發票及員工薪資明細等相關資料後，並未如期
    辦理上開營利事業所得稅結算申報，且經告訴人屢次電催，
    均置之不理，致告訴人遭財政部國稅局科處罰鍰四萬九千四
    百七十七元等情，業據被告於偵查及原審審理中自承有受告
    訴人甲○○委任辦理前開營利事業所得稅之申報事宜，然因
    故未如期辦妥等情不諱，且經告訴人甲○○於原審審理中到
    庭結證甚詳（參見原審卷第四八至四九頁），且有九十三年
    十一月五日中華商業銀行匯款委託書證明條、郵局存證信函
    各一份在卷為憑（參見偵卷第十六至十七頁），此部分事實
    ，固無疑義。
  (二)惟查，刑法上之背信罪，除須符合客觀上有為他人處理事務
    而為違背其任務之行為，致生損害於本人財產或其他利益之
    構成要件外，尚須主觀上有為自己或第三人不法之利益或損
    害本人之利益之意圖始足成立，已如前述；而訊之被告與告
    訴人並無僱傭關係，亦非親誼故舊，僅因被告之姊夫將台北
    市○○區○○路十二號地下一樓之小吃店頂讓予告訴人，被
    告又負責管理上開小吃店，曾有為該店報稅之經驗，方同意
    為告訴人辦理前揭報稅事宜等節，業據被告於原審審理中供
    述甚詳，核與告訴人甲○○結證所言亦屬相符，應堪信為真
    實。再參諸被告接受告訴人委任時並未先向其索取報酬，此
    亦據告訴人甲○○到庭結證屬實，是縱被告事後未能完成任
    務，亦難據此推論被告於收受上開報稅資料時，主觀上已有
    為自己不法之利益或損害告訴人利益之意圖甚明。佐以被告
    與告訴人甲○○間係因轉讓鴻達商行而結識，彼此間並無任
    何仇隙，則被告有何無故損害告訴人利益之動機及意圖，亦
    未見公訴人提出積極明確之證據，以供本院審認，是被告客
    觀上縱有上揭消極未申報營利事業所得稅之不作為，惟此僅
    屬民事債務不履行之問題，尚難執此逕認被告所為即該當於
    刑法上之背信罪名。
四、綜上所述，本件依公訴人所提出之現存證據資料，尚無從認
    定被告所為係意在損害告訴人之利益，與刑法背信罪之構成
    要件尚有未合；此外復查無其他積極證據足資認定被告有何
    公訴人所指之背信犯行，不能證明被告犯罪，依法應為無罪
    判決之諭知。
五、原審以無證據得資證明被告犯罪而為無罪之諭知，經核並無
    不合。檢察官上訴仍執詞指摘原判決不當，為無理由，應予
    駁回。
六、被告乙○○經合法傳喚，無正當理由不到庭，爰不待其陳述
    ，逕行判決之。
據上論斷，應依刑事訴訟法第368條、第371條，判決如主文。
本案經檢察官黃全祿到庭執行職務。
中　　華　　民　　國　　96　　年　　3 　　月　　20　　日
　　　　　　　　　刑事第五庭審判長法　官  吳　敦
  　　　　　　　　　　　　　　　　法  官  陳祐治
        　　　　　　　　　　　　　法  官  吳啟民
以上正本證明與原本無異。
不得上訴。
                                  書記官  江采廷
中　　華　　民　　國　　96　　年　　3 　　月　　22　　日
